【裁判字號】    99,勞簡上,1
【裁判日期】    990630
【裁判案由】    給付資遣費 等
【裁判全文】
臺灣高雄地方法院民事判決             99年度勞簡上字第1號
上  訴  人  真光股份有限公司
法定代理人  戊○○
訴訟代理人  宋錦武律師
被 上訴 人  丙○○
訴訟代理人  黃致穎律師
            林石猛律師
上列當事人間請求給付資遣費等事件，上訴人對於民國98年12月
1 日本院98年度雄勞簡字第31號第一審判決提起上訴，本院民國
99 年6月17日言詞辯論終結，判決如下：
    主      文
原判決廢棄。
被上訴人在第一審之訴駁回。
第一、二審訴訟費用由被上訴人負擔。
    事實及理由
一、本件被上訴人起訴主張：被上訴人於民國81年5 月1 日起任
    職於武昌電化商品有限公司（下稱武昌公司），迄至96年7
    月1 日，因武昌公司與上訴人因公司讓與而合併，上訴人為
    存續公司，被上訴人為上訴人公司所留用而繼續任職於上訴
    人公司。嗣於98年2 月15日，被告公司以公司經營虧損及業
    務緊縮為由，依勞動基準法第11條第1 項第2 款規定終止雙
    方勞動契約。然上訴人終止勞動契約後所給付之資遣費卻僅
    以被上訴人任職於上訴人公司之1 年又8 個月為年資計算基
    準，未將被上訴人原先任職於武昌公司之15年又1 個月年資
    一併計算並給予資遣費，依勞動基準法第20條之規定，留用
    勞工之工作年資應由新雇主繼續予以承認。被上訴人與上訴
    人公司終止勞動契約時之前6 個月平均工資為每月新臺幣（
    下同）30,206元，被上訴人自81年5 月1 日受僱於武昌公司
    ，迄96年7 月1 日，武昌公司與上訴人公司合併時止，被上
    訴人在武昌公司之年資應為15年又1 個月，而被上訴人於94
    年8 月起選擇適用勞工退休金條例之勞退新制，改用新制前
    之年資共計13年又2 個月，改用後之年資則為1 年又11個月
    ，是依據勞動基準法及勞工退休金條例之規定，上訴人公司
    尚應給付被上訴人以其在武昌公司年資計算之資遣費共426,
    659 元｛計算式：30 ,206 ×(13+2/12)=397,712 元（舊制
    資遣費）；30,206×(1 +11/12 ) ×1/2=28,947元（新制資
    遣費）；共計397,712+28 ,947=4 26,659元｝，並聲明：上
    訴人應給付被上訴人426, 659元及自起訴狀繕本送達翌日起
    至清償日止，按週年利率百分之五計算之利息。
二、上訴人則以：上訴人公司與武昌公司僅係簽訂「資產轉售合
    約」，由上訴人公司向武昌公司購買其門市租賃權、部分資
    產及商業標章，既非與武昌公司合併，亦非由武昌公司將其
    公司資產全部轉讓與上訴人公司，是其並未繼受武昌公司之
    債權債務，與勞動基準法第20條所定「事業單位改組或轉讓
    」之情形不同，本案並無該條規定適用之餘地；再者，上訴
    人公司就原任職於武昌公司之員工，若認有留用之需要者，
    均係與該員工重新簽訂一份勞動契約重新加以聘僱，故被上
    訴人與上訴人公司之僱傭關係當應自96年7 月1 日被上訴人
    與上訴人公司簽訂該勞動契約時起算，從而，被上訴人請求
    資遣費，自不得一併加計其受僱於武昌公司之年資而計算。
    又被上訴人於98年4 月28日所簽訂之「同意書」，可證明被
    上訴人已與上訴人公司達成協議，同意領取78,853元，作為
    上訴人公司支付資遣費及含其他一切事項之全部金額，故被
    上訴人再以本訴向上訴人公司請求資遣費，於法無據等語置
    辯，並聲明：被上訴人之訴駁回，如受不利判決，願供擔保
    請准宣告免為假執行。
三、原審審理之結果，判決被上訴人全部勝訴，上訴人不服而提
    起本件上訴，並於本院審理時補稱：上訴人於96年6 月29日
    與武昌公司所簽立之「資產轉售合約」，僅係武昌公司將其
    資產轉讓予上訴人，武昌公司法人人格並未消滅，顯不合勞
    動基準法第20條所定事業單位改組或轉讓之前提要件；又上
    訴人與武昌公司亦無所謂「新舊雇主商定留用並經勞工同意
    者」之情形存在，故被上訴人應屬「未經新舊雇主商定留用
    之勞工」，自不得依勞動基準法第20條之規定向新雇主即上
    訴人請求給付於舊雇主即武昌公司年資之資遣費；而原審判
    決就解釋上訴人於96年6 月29日與武昌公司簽立之資產轉售
    契約，有違契約文字中業已表示不涉及接收武昌公司員工人
    事之當事人真意；再者被上訴人既於98年4 月28日簽訂上訴
    人所提出之同意書，即應受契約之拘束而不得再以任職武昌
    公司之年資合併計算資遣費等語。並聲明求為判決：(一)原判
    決廢棄；(二)上廢棄部分，被上訴人在第一審之訴及假執行之
    聲請均駁回。被上訴人則於本院審理時補稱：武昌公司既將
    有形無形資產均移轉上訴人，自應已符合勞動基準法第20條
    之規定；又上訴人既未於僱用原武昌公司之勞工時與全部勞
    工討論年資問題，而是之後才簽訂書面，復向武昌公司索取
    人事資料，應可認上訴人公司默示同意接受武昌公司的年資
    ，且被上訴人從未放棄於武昌公司之年資，而上訴人亦一直
    無法提出被上訴人曾放棄武昌公司之年資證據等語。並聲明
    求為判決：上訴駁回。
四、兩造不爭執事項：
（一）被上訴人自96年7 月1 日起至98年2 月15日止任職於上訴
      人公司。
（二）上訴人公司於98年2 月15日依勞動基準法第11條第1 項第
      2 款規定終止雙方勞雇關係，並已給付被上訴人於上訴人
      公司任職期間之資遣費。
（三）被上訴人於上訴人公司離職前6 個月平均薪資為30,206元
      。
五、本件之爭點：
（一）上訴人與武昌公司於96年6 月29日所簽立之「資產轉售合
      約」，是否符合勞動基準法第20條所定之事業單位改組或
      轉讓之情形？
（二）如符合上開勞動基準法第20條所定之事業單位改組或轉讓
      ，則被上訴人是否為上訴人與武昌公司所商定留用之勞工
      ？
（三）被上訴人有無放棄對真光公司請求武昌公司年資？
六、本院之判斷：
（一）按當事人主張有利於己之事實者，就其事實有舉證之責任
      。民事訴訟法第277 條前段定有明文。次按，解釋契約，
      固須探求當事人立約時之真意，不能拘泥於契約之文字，
      但契約文字業已表示當事人真意，無須別事探求者，即不
      得反捨契約文字而更為曲解，最高法院17年上字第1118號
      判例可供參照。再者，勞動基準法第20條所稱事業單位「
      轉讓」時，新、舊雇主商定留用之勞工，係指留用員工應
      由新、舊雇主於「轉讓」前以口頭或書面商量決定留用之
      明示，及其他外觀上可為商定留用認定之默示二者而言。
      本件被上訴人既起訴主張上訴人與武昌公司簽訂資產轉售
      合約後，被上訴人為上訴人與武昌公司商定留用之勞工，
      此業為上訴人所否認，則被上訴人就此有利之事實，即應
      負舉證之責。
（二）經查，依上訴人所提出，復為兩造所不爭執由上訴人與武
      昌公司所簽訂之資產轉售合約，其中就轉讓標的，已約明
      合約項下的轉讓標的包括：門店承租權、銷售門店所屬固
      定資產及武昌公司所擁有之商業標章等（見本院卷第15頁
      ），雖於應點交之固定資產中，尚包括原武昌公司現有全
      部員工之人事薪資等相關資料，然其中並未有任何留用勞
      工之約定，上訴人與武昌公司於資產轉售合約中，既未有
      任何商定留用勞工之文字或記錄，自不得僅以應點交之物
      品中有原武昌公司之人事資料，即推認上訴人與武昌公司
      間確有商定留用勞工之協議；且衡情因勞工為公司之重要
      資源，優良人力資源之取得，多為公司進行併購之重要動
      機之一，故如受讓公司於受讓其他公司資產時，欲留用特
      定之勞工，自應於契約中予以標明，或為相關註記，並作
      為收購價金之重要參考。本件上訴人與武昌公司既未於契
      約中標明有關任何商定留用勞工之內容，自難認上訴人與
      武昌公司於簽訂上開資產轉售合約時，確有商定留用勞工
      之約定。
（三）又雖證人即原為武昌公司之員工，其後至上訴人公司任職
      之員工丁○○、吳崇光、乙○○、楊瑞豊、甲○○等人均
      來院證稱於武昌公司結束營業後均至上訴人公司上班等語
      ，然包括被上訴人及證人丁○○等人其後縱經上訴人公司
      予以留用，亦無法僅以此認定係經上訴人與武昌公司默示
      予以商定留用之結果。又縱上訴人與包括被上訴人及上揭
      證人丁○○於96年7 月1 日簽約時，並未提及武昌公司年
      資之問題，以及係於事後方要求被上訴人及證人丁○○等
      人簽署放棄武昌公司年資之文件，惟亦不能以此即推認上
      訴人於與被上訴人在96年7 月1 日簽訂勞動契約時，願承
      受被上訴人於武昌公司服務之年資。
（四）綜上，被上訴人既無法立證證明其係經上訴人與武昌公司
      商定留用之勞工，其請求上訴人給付依其於武昌公司任職
      之年資所計算之資遣費，即屬無據。
七、綜上所述，被上訴人既非上訴人與武昌公司商定留用之勞工
    ，是其依勞動基準法第20條之規定，請求上訴人給付資遣費
    ，即屬無據。原審就上開部分，為被上訴人勝訴之判決，並
    為職權假執行之宣告，自有未恰，上訴意旨指摘原判決不當
    ，求予廢棄改判，為有理由，應予准許，並由本院改判如主
    文所示。
八、又因被上訴人既不能證明其係上訴人與武昌公司商定留用之
    勞工，而不符勞動基準法第20條所定之「商定留用」勞工之
    要件，已如前述，是兩造其餘爭點，即與本院上開結論不生
    影響，本院爰不再加以一一論駁，附此敘明。
據上論結，本件上訴為有理由，爰依民事訴訟法第436 之1 第3
項、第450 條、第78條，判決如主文。
中    華    民    國    99    年    6     月    30    日
                  勞工法庭審判長法  官  楊國祥
                                法  官  陳明呈
                                法  官  李怡諄
正本係照原本作成。
本判決不得上訴。
中    華    民    國    99    年    6     月    30    日
                                書記官  陳建琪

司法院資訊處製作；財團法人民間司法改革基金會備份。
